臺灣基隆地方法院刑事判決　　　　　　　 96年度訴字第449號
公　訴　人　臺灣基隆地方法院檢察署檢察官
被　　　告　乙○○
上列被告因違反毒品危害防制條例案件，經檢察官提起公訴（96
年度毒偵字第1005號）及先後2次移送併案審理（96年度毒偵字1
414、1807號），被告就被訴事實為有罪之陳述，經本院合議庭
裁定由受命法官獨任以簡式審判程序審理，判決如下：
    主  文
乙○○施用第二級毒品，累犯，處有期徒刑伍月，減為有期徒刑
貳月又拾伍日，扣案之第二級毒品安非他命肆包（合計毛重肆點
捌公克）併同無從析離之包裝袋肆只均沒收銷燬之，吸食器壹個
沒收；又施用第一級毒品，累犯，處有期徒刑捌月，扣案之第一
級毒品海洛因拾包（合計淨重拾壹點柒壹公克）併同無從析離之
包裝袋拾只均沒收銷燬之，注射針筒壹支均沒收。應執行有期徒
刑拾月，扣案之第二級毒品安非他命肆包（合計毛重肆點捌公克
）併同無從析離之包裝袋肆只及第一級毒品海洛因拾包（合計淨
重拾壹點柒壹公克）併同無從析離之包裝袋拾只均沒收銷燬之，
吸食器壹個及注射針筒壹支均沒收。
    事  實
一、乙○○前因賭博案件，經臺灣基隆地方法院於民國92年7月3
    1日以92年度基簡字第648號判決判處有期徒刑4月，於92年1
    2月24日易科罰金執行完畢，仍不知悔改；曾因施用第一級
    毒品海洛因及第二級毒品甲基安非他命案件，經觀察、勒戒
    後，認無繼續施用毒品之傾向，於92年10月1日執畢出所，
    並由臺灣基隆地方法院檢察署檢察官於92年9月29日以92年
    度毒偵緝字第92號為不起訴處分確定；又因施用第一級毒品
    海洛因及第二級毒品安非他命案件，經臺灣基隆地方法院於
    93年5月27日以93年度訴字第259號判處有期徒刑7月、4月，
    應執行有期徒刑10月，於94年5月28日執行完畢。詎乙○○
    仍未戒除施用毒品之惡習，復於前開觀察、勒戒執行完畢釋
    放後5年內之於96年4月23日晚上某時許（起訴書記載為於96
    年4月27日下午8時10分許之前回溯4日內），在基隆火車站
    公廁內，將第二級毒品安非他命放入吸食器內燒烤之方式，
    施用第二級毒品安非他命1次；又另行起意，於96年4月26日
    下午8時許，在基隆火車站公廁內，以注射針筒注射之方式
    ，施用第一級毒品海洛因1次；嗣於96年4月27日下午5時30
    分許，在基隆市○○區○○路193號前，為警盤查時發現乙
    ○○左手持有1支注射針筒、其上開左口袋目視可見安非他
    命而當場查獲，並扣得第一級毒品海洛因10包（合計淨重
    11.71公克）併同無從析離之包裝袋10只、第二級毒品安非
    他命4包（合計毛重4.8公克）併同無從析離之包裝袋4只及
    其所有供施用毒品安非他命、海洛因之器具吸食器1個、注
    射針筒1支。並經警於96年4月27日下午8時10分許，經乙○
    ○同意採集尿液，送臺灣尖端先進生技醫藥股份有限公司以
    酵素免疫分析法初步檢驗、以氣相層析質譜儀法為確認檢驗
    之結果，呈嗎啡（海洛因代謝後尿液檢出成份）陽性反應（
    嗎啡檢出濃度約61100ng／ml），呈安非他命類陽性反應（
    檢出安非他命濃度6640ng／ml、甲基安非他命濃度67340ng
    ／ml），而查悉上情。
二、案經基隆市警察局第四分局報告臺灣基隆地方法院檢察署檢
    察官偵查起訴。
    理  由
壹、程序事項
    本案被告乙○○所犯者非為死刑、無期徒刑、最輕本刑為3
    年以上有期徒刑之罪或高等法院管轄之第一審案件，其於準
    備程序進行中，先就被訴事實為有罪之陳述，經告知其簡式
    審判程序之旨，並聽取公訴人、被告之意見後，本院業已依
    刑事訴訟法第273條之1第1項規定，裁定由受命法官獨任以
    簡式審判程序進行本案之審理。且依同法第273條之2規定，
    簡式審判程序之證據調查，不受同法第159條第1項、第161
    條之2、第161條之3、第163條之1及第164條至第170條規定
    之限制，合先敘明。
貳、實體事項
一、上揭事實業據被告乙○○於本院準備程序及審理時自白，而
    被告為警查獲後於96年4月27日下午8時10分許採集尿液檢體
    ，經送臺灣尖端先進生技醫藥股份有限公司以酵素免疫分析
    法初步檢驗、以氣相層析質譜儀法為確認檢驗之結果，呈嗎
    啡（海洛因代謝後尿液檢出成份）陽性反應（嗎啡檢出濃度
    約61100ng／ml），呈安非他命類陽性反應（檢出安非他命
    濃度6640ng／ml、甲基安非他命濃度67340ng／ml），有該
    公司96年5月9日濫用藥物檢驗報告、基隆市警察局第四分局
    偵辦毒品案件尿液檢體對照表附卷可稽，並有第一級毒品海
    洛因10包（合計淨重11.71公克）併同無從析離之包裝袋10
    只、安非他命4包（合計毛重4.8公克）併同無從析離之包裝
    袋4只、注射針筒1支、吸食器1個等扣案為證，且有查獲照
    片7張在卷可佐；扣案之海洛因經送法務部調查局鑑定結果
    ，均含第一級毒品海洛因成分，合計淨重11.71公克，有該
    局96年5月25日調科壹字第09623045220號鑑定書附卷可考，
    又扣案之安非他命經基隆市警察局第四分局偵查隊依臺灣尖
    端先進生技醫藥股份有限公司製造之煙毒品檢驗包試劑初步
    檢驗結果，呈安非他命反應，有該隊查獲涉嫌毒品危害防制
    條例毒品初步鑑驗報告單在卷可憑，足見被告於本院準備程
    序、審理時之任意性自白，核與事實相符，堪可採信。再查
    ，被告曾因施用第一級毒品海洛因及第二級毒品甲基安非他
    命案件，經觀察、勒戒後，認無繼續施用毒品之傾向，於92
    年10月1日執畢出所，並由臺灣基隆地方法院檢察署檢察官
    於92年9月29日以92年度毒偵緝字第92號為不起訴處分確定
    ；又因施用第一級毒品海洛因及第二級毒品安非他命案件，
    經臺灣基隆地方法院於93年5月27日以93年度訴字第259號判
    處有期徒刑7月、4月，應執行有期徒刑10月；此有卷附不起
    訴書、起訴書、判決書、臺灣基隆地方法院檢察署刑案資料
    查註紀錄表、臺灣高等法院被告前案紀錄表可按，從而，本
    案事證明確，被告於上開觀察、勒戒執行完畢釋放後5年內
    再犯科刑後，再犯施用第一級毒品、施用第二級毒品之犯行
    ，至堪認定，應依法論科。
二、論罪科刑：
　(一)按海洛因、安非他命係毒品危害防制條例第2條第2項第1、2
  　款所定之第一級毒品、第二級毒品，被告予以施用，核其所
    為，係犯毒品危害防制條例第10條第1項之施用第一級毒品
    罪、同條第2項之施用第二級毒品罪。其持有第一級毒品海
    洛因、第二級毒品甲基安非他命係供施用，其持有第一級毒
    品、第二級毒品之低度行為為施用第一級毒品、施用第二級
    毒品之高度行為所吸收，不另論罪。被告所犯上開2罪，犯
    意各別，行為互異，應予分論併罰。
  (二)被告曾有如上所述之犯罪科刑及刑之執行情形，此有臺灣高
    等法院被告前案紀錄表、臺灣基隆地方法院檢察署刑案資料
    查註紀錄表在卷可稽，其於有期徒刑執行完畢後5年以內，
    故意再犯本件有期徒刑以上之罪，為累犯，應依刑法第47條
    第1項規定，加重其刑。
  (三)爰審酌被告前因施用毒品經觀察、勒戒及科刑後，猶不知戒
    除毒品惡習，復再施用第一級毒品海洛因、第二級毒品安非
    他命，並審酌其所犯施用毒品之犯罪係戕害自身健康之行為
    ，於他人尚不致造成損害及其施用之次數、被告事後坦承犯
    行之態度等一切情狀，量處如主文所示之刑。
  (四)又被告行為後，中華民國96年罪犯減刑條例業於96年7月4日
    公布，並自同年7月16日起施行，依該條例第2條第1項3款規
    定：犯罪在96年4月24日以前者，除中華民國96年罪犯減刑
    條例另有規定外，有期徒刑、拘役或罰金，減其刑期或金額
    2分之1，且依本條例應減刑之罪，未經判決確定者，於裁判
    時，減其宣告刑。查被告施用第一級毒品海洛因之時間，係
    在民國96年4月24日之後，並無中華民國96年罪犯減刑條例
    之適用；惟被告施用第二級毒品安非他命之時間，係在96年
    4月24日之前，所犯符合中華民國96年罪犯減刑條例第2條第
    1項所定之減刑條件，應依該條例第2條第1項第3款之規定，
    減其宣告刑二分之一，並與未減刑之施用第一級毒品罪定其
    應執行刑。
  (五)沒收之諭知：
    扣案之第二級毒品安非他命4包（合計毛重4.8公克）併同無
    從析離之包裝袋4只及第一級毒品海洛因10包（合計淨重11.
    71公克）併同無從析離之包裝袋10只，為查獲之毒品，不問
    屬於犯人與否，均應依毒品危害防制條例第18條第1項前段
    之規定宣告沒收銷燬之；扣案之吸食器1個及注射針筒1支，
    係犯罪行為人即被告所有分別供施用第二級毒品、第一級毒
    品所用之物，業據被告於本院審理時供述甚明，爰依刑法第
    38條第1項第2款規定宣告沒收。
三、臺灣基隆地方法院檢察署檢察官移送併辦意旨略以：被告基
    於施用第一級、第二級毒品之犯意，於96年5月18日22時30
    分許，在基隆火車站旁公廁內，以將海洛因摻礦泉水置入注
    射針筒內，再施打身體部位之方式，及以將安非他命置入玻
    璃球內點火燒烤後，再吸取其煙之方式，分別施用第一級毒
    品海洛因及第二級毒品安非他命，嗣於96年5月19日3時30分
    許，在宜蘭縣頭城鎮國道五號頭城收費站前為查獲，並扣得
    第一級毒品海洛因1包（毛重0.4公克），而悉上情（96年度
    毒偵字第1414號）；又被告於96年7月8日下午9時25分許之
    前回溯4日內，在不詳地點，以不詳方式，非法施用甲基安
    非他命乙次，又另行起意，於同年7月8日下午7時20分許，
    在基隆市○○區○○路24之1號5樓，以針筒注射之方式，非
    法施用第一級毒品海洛因乙次，嗣其於96年7月8日下午9時
    許，至警局自白施用海洛因犯行，並採驗尿液呈毒品嗎啡、
    甲基安非他命陽性反應而查知上情（96年度毒偵字第1807號
    ）；因認被告所為係犯毒品危害防制條例第10條第1、2項之
    施用第一級毒品罪、施用第二級毒品罪，均與起訴之施用第
    一級毒品罪、施用第二級毒品罪具有集合犯之關係，屬於包
    括上一罪，移送併案審理。然按刑法第56條修正理由之說明
    ，謂「對連續犯同一罪名之罪者，均適用連續犯之規定論處
    ，不無鼓勵犯罪之嫌，亦使國家刑罰權之行使發生不合理之
    現象。」「基於連續犯原為數罪之本質及刑罰公平原則之考
    量，爰刪除有關連續犯之規定」等語，即係將本應各自獨立
    評價之數罪，回歸本來就應賦予複數法律效果之原貌。因此
    ，就刑法修正施行後多次施用毒品之犯行，採一罪一罰，始
    符合立法本旨。又集合犯係指立法者所制定之犯罪構成要件
    中，本即預定有數個同種類行為而反覆實行之犯罪而言。故
    是否集合犯之判斷，客觀上，自應斟酌法律規範之本來意涵
    、實現該犯罪目的之必要手段、社會生活經驗中該犯罪必然
    反覆實行之常態及社會通念等；主觀上，則視其反覆實施之
    行為是否出於行為人之一個犯意，並秉持刑罰公平原則，加
    以判斷之。稽以行為人施用毒品之原因，不一而足，其多次
    施用毒品之行為，未必皆出於行為人之一個犯意決定；且觀
    諸毒品危害防制條例第10條第1項、第2項施用毒品罪之構成
    要件文義衡之，實無從認定立法者本即預定該犯罪之本質，
    必有數個同種類行為而反覆實行之集合犯行，故上開施用毒
    品罪，應非集合犯之罪。又行為人各次施用毒品之行為，均
    係為滿足各該次之毒癮，於滿足毒癮後，該次行為即已完成
    ；是各次均為各自獨立之行為，各具獨立性，其前後次施用
    毒品行為間，自無密切不可分之關係，各自獨立構成同一施
    用毒品罪責，顯然不合接續犯之構成要件（最高法院96年度
    第9次刑庭會議決議參照）。本案被告施用第二級毒品、施
    用第一級毒品之時間為96年4月23、26日，係在95年7月1日
    刑法修正施行後，已無連續犯之適用，且移送併案審理之施
    用第二級毒品施用犯行之犯罪時間為96年5月18日、96年7月
    8日，施用第一級毒品海洛因犯行之犯罪時間為96年5月18日
    、96年7月8日，與本案犯罪時間相隔將近25日、2月15日之
    久，無時間密切關係可言，在主觀上，被告顯非在「密切接
    近」之一定時間，基於毒品成癮性之一次決意，即反覆、延
    續性之行為觀念而為，故於刑法評價上，依社會生活經驗及
    社會通念，要難認彼此具有集合犯或接續犯之一罪性質。檢
    察官移送併案審理意旨主張被告併案審理部分之犯行與本案
    起訴部分之犯行，係屬集合犯包括一罪之同一案件，即非有
    據，揆諸上開說明，本件就移送併案審理部分，本院無從併
    予審究，應退回檢察官另為適法之處理。
四、應適用之法條：
　　刑事訴訟法第273條之1第1項、第284條之1、第299條第1項
  　前段，毒品危害防制條例第10條第1項、第2項、第23條第2
    項、第18條第1項前段，刑法第11條、第47條第1項、第51條
    第5款、第38條第1項第2款，中華民國96年罪犯減刑條例第2
    條第1項第3款、第7條、第11條，判決如主文。
本案經檢察官甲○○到庭執行職務
中　　華　　民　　國　　96　　年　　10　　月　　15　　日
                  刑事第三庭法  官  鄭景文
以上正本證明與原本無異。
對於本件判決如有不服，應於收受送達後10日內，向本院提出上
訴書狀，上訴於臺灣高等法院，並按他造當事人之人數附具繕本
。其未敘述上訴理由者，並得於提起上訴後10日內向本院補提理
由書狀，且須按他造當事人之人數附具繕本。「請勿逕送臺灣高
等法院」
中　　華　　民　　國　　96　　年　　10　　月　　15　　日
                            書記官  施鴻均
附錄論罪法條：
毒品危害防制條例第10條：
施用第一級毒品者，處6月以上5年以下有期徒刑。
施用第二級毒品者，處3年以下有期徒刑。
